臺灣高等法院刑事裁定　　　　　　　　 96年度聲再字第486號
再審聲請人
即受裁定人　甲○○
上列聲請人因違反毒品危害防制條例案件，對於本院95年度毒抗
字第579號，中華民國95年12月29日第二審確定裁定（原審案號
：臺灣桃園地方法院95年度毒聲字第1478號），聲請重新審理，
本院裁定如下：
    主  文
重新審理及停止執行之聲請，均駁回。
    理  由
一、聲請重新審理意旨略以：(一)內政部警政署刑事警察局偵三隊
    一組偵查員方成德表示其可證明聲請人於查獲當日確實多次
    服用感冒藥物，其稱查緝時所拍攝之蒐證光碟或錄音帶應有
    攝入聲請人服用感冒藥物之畫面或錄音，則該員警之證詞及
    蒐證光碟或錄音帶均為判決確定前即存在、事後發現之新證
    據。(二)法務部調查局93 年3月2日調科壹字第093007330號函
    所載意旨略以：「... 當尿液中嗎啡濃度高於200ng/ml，而
    嗎啡濃度小於兩倍之可待因濃度時，則當研判係因服用含可
    待因藥物所致」；法務部法醫研究所93年3月8日法醫字第09
    30000442號函所載意旨略以：「... 尿液中總可待因含量大
    於300ng/ml，且嗎啡與可待因含量比例小於二比一時，判定
    為使用可待因。國內所有尿檢單位均參考此一標準作為研判
    之依據。經查國內常用的鎮咳藥物如複方甘草合劑錠（或溶
    液）、綜合感冒藥（含可待因），因藥物內含有嗎啡或可待
    因成分，服用後在尿液中會產生嗎啡及可待因成分，此與施
    用海洛因毒品之情形相似，但在嗎啡與可待因相對含量上有
    所差異，可作為研判之參考」等語。本件聲請人之尿液經檢
    驗出嗎啡濃度為439ng/ml、可待因濃度＞2000之結果相符，
    綜合上揭證據，應可認定聲請人並無施用海洛因，而係服用
    含可待因藥物所致。聲請人之配偶嚴杞東在相同情形下，經
    法院明察而駁回檢察官觀察勒戒之聲請，在同一情形下，聲
    請人卻因誤判而枉受觀察勒戒之執行，為此提起重新審理，
    請求撤銷原裁定，並於裁定重新審理前，停止原觀察、勒戒
    裁定之執行等語。
二、按觀察、勒戒及強制戒治之裁定確定後，因發現確實之新證
    據足認受觀察、勒戒或強制戒治處分之人，應不施以觀察、
    勒戒或強制戒治者，受觀察、勒戒或強制戒治處分之人，或
    其法定代理人、配偶，或檢察官得以書狀敘述理由，聲請原
    裁定確定法院重新審理；法院認為無理由裁定駁回聲請者，
    不得更以同一原因聲請重新審理。毒品危害防制條例第20條
    之1第1項第5款、第4項後段分別定有明文。次按刑事訴訟法
    第420 條第1項第6款所謂發見確實之新證據，係指該證據於
    事實審法院判決前已經存在，為法院、當事人所不知，不及
    調查斟酌，至其後始行發見，且就證據本身形式上觀察，固
    不以絕對不須經過調查程序為條件，但必須顯然可認為確實
    足以動搖原有罪確定判決，而為受判決人無罪、免訴、免刑
    或輕於原判決所認罪名之判決者為限。故受理聲請再審之最
    後事實審法院，應就聲請再審理由之所謂「新證據」，是否
    具備事實審判決前已經存在，為法院、當事人所不知，事後
    方行發見之「嶄新性」，及顯然可認足以動搖原有罪確定判
    決，應為無罪、免訴、免刑或輕於原判決罪名之「顯然性」
    二要件，加以審查，為判斷應否准予開始再審之準據（最高
    法院85年度台抗字第308號、93 年度台抗字第98號判決意旨
    參照）。又人證，係以證人之證言為證據資料，故以證人為
    證據方法，以其陳述為證明之作用者，除非其於另一訴訟中
    已為證言之陳述，否則不能以其事後所製作記載見聞事實之
    文書，謂其係根據該人證成立於事實審法院判決之前，而認
    該「文書」為新證據，亦經最高法院75年臺上字第7151號著
    有判例。而此判例所謂之證人「於另一訴訟中已為證言之陳
    述」，係指證人在事實審法院判決前，在另一訴訟中已為證
    言之陳述，而有可為證據之供述筆錄（書證），未能調查審
    酌之情形而言（最高法院90 年度臺抗字第360號判決意旨參
    照）。
三、經查：聲請人所指之證人即員警方成德，揆其性質，係屬「
    人證」，僅為證據方法，而非屬得為證據資料之證人「證言
    」（聲請人未提出任何該人之證言陳述），而該證人之陳述
    內容究竟如何，於未訊問前既無從得知，自非所謂事實審法
    院判決前已經存在，且顯然可確實足以動搖原有罪確定判決
    （即前案准予觀察勒戒之裁定）之所謂新證據。至蒐證光碟
    及錄音帶縱有拍攝到聲請人服用藥物的畫面或錄音，惟聲請
    人當時服用之藥物究屬何性質？該藥物是否影響尿液檢驗之
    結果？亦均非顯然可認為足以動搖原裁定之認定，自不符合
    聲請重新審理之要件。另聲請重新審理意旨(二)之部分，已據
    聲請人於本院前96年度聲再字第289號聲請重新審理事件中
    提出同一之理由且經駁回確定在案，有該案裁定影本一件在
    卷可稽，揆諸首揭說明，其此部份聲請違背法律上之程序，
    亦難准許之。
四、從而，聲請人所指之新證據，不符毒品危害防制條例第20條
    之1第1項第5 款所定「發現確實之新證據」之要件，且其以
    與前案聲請重新審理之同一理由，再為本件聲請之依據，於
    法亦有未合，本件聲請人聲請重新審理，為無理由，應予駁
    回。且其重新審理之聲請既經駁回，本院認亦無停止原觀察
    、勒戒裁定執行之必要，爰併駁回之，附此敘明。
據上論斷，應依毒品危害防制條例第20條之1第4項前段，裁定如
主文。
中　　華　　民　　國　　96　　年　　12　　月　　31　　日
                  刑事第十庭  審判長法  官  楊炳禎
                                    法  官  李春地
                                    法  官  朱光仁
以上正本證明與原本無異。
不得抗告。
                                    書記官  王宜玲
中　　華　　民　　國　　97　　年　　1 　　月　　2 　　日
